【裁判字號】    88,交易,411
【裁判日期】    890825
【裁判案由】    過失傷害
【裁判全文】
臺灣板橋地方法刑事判決                          八十八年度交易字第四一一號
    公  訴  人  臺灣板橋地方法院檢察署檢察官
    被      告  乙○○
右列被告因過失傷害案件，經檢察官提起公訴（八十八年度偵字第一三五一八號），
本院判決如左：
    主      文
乙○○因過失傷害人，處拘役肆拾日，如易科罰金，以佰元折算壹日。
    事      實
一、乙○○於民國（下同）八十八年四月十日六時十分許，駕駛車牌號碼ＦＰ－一九
    五八號自用小客貨車，由臺北縣板橋市○○路右轉民族路，而欲自民族路與新民
    街之無號誌交岔路口左轉駛入新民街時，原應注意汽車行駛時，駕駛人應注意車
    前狀況，並隨時採取必要之安全措施，又行經無號誌之交岔路口時，應減速慢行
    ，作隨時停車之準備，且轉彎車應讓直行車先行，而依當時為晴天日間自然光線
    、市區道路無缺陷及障礙、視距良好等狀況，並非不能注意，其竟疏於注意，遂
    自實踐路駛出右轉進入民族路後旋貿然快速再左轉欲進入新民街，斯時適有丙○○駕駛車牌號碼ＲＧＣ－六七九號輕型機車（起訴書誤繕為重型機車），沿臺北
    縣板橋市○○路左轉民族路往永和方向直行，於行經上開交岔路口時，亦疏未注
    意在未劃分快慢車道之道路應靠右行駛，且注意車前狀況，即未靠右左轉行駛進
    入民族路，故乙○○所駕駛之自用小客貨車左邊車門乃與丙○○所騎乘之機車右
    側車頭發生擦撞，致丙○○人車倒地，並受有右臉頰擦傷（二公分Ｘ二公分）左
    手肘擦傷（二公分Ｘ二公分）、右手上臂數條刮傷痕（各○．一公分Ｘ三公分）
    、右膝擦傷（二公分Ｘ二公分）、左足踝擦傷（二公分Ｘ三公分）、右膝擦傷（
    二公分Ｘ四公分）等傷害，乙○○於發生擦撞後並失控而前行撞擊停放於民族路
    、新民街路口之自用小客車（車牌號碼Ｑ七－九四二二號、ＨＡ－二七六八號）
    始停止。嗣於有偵查權限之機關發覺犯罪前，乙○○即向前來處理車禍事宜之臺
    北縣警察局海山分局海山派出所警員甲○○承認駕車發生前揭車禍，其後並自動
    接受裁判。
二、案經乙○○自首及丙○○訴由臺北縣警察局海山分局報請臺灣板橋地方法院檢察
    署檢察官偵查起訴。
    理      由
一、訊據被告乙○○坦承於右開時、地與告訴人丙○○發生車禍，致告訴人丙○○受
    傷等情，惟矢口否認有過失犯行，辯稱：因丙○○跨越雙黃線行駛始與伊發生擦
    撞云云。惟查：右揭犯罪事實，業據告訴人丙○○指訴不移，並有臺北縣警察局
    道路交通事故調查報告表一份及照片九幀附卷足稽，而按汽車行駛時，駕駛人應
    注意車前狀況，並隨時採取必要之安全措施，又行經無號誌之交岔路口時，應減
    速慢行，作隨時停車之準備，且轉彎車應讓直行車先行，道路交通安全規則第九
    十四條第三項、第一百零二條第一項第二款、第六款分別定有明文，被告疏於注
    意上開關於交通安全之規定，即由臺北縣板橋市○○路駛出右轉進入民族路後旋
    貿然快速再左轉新民街（其快速行駛一節可由其於擦撞後失控猛撞路口停放之汽
    車得知），而依當時情況，並非不能注意，是其有過失灼然。雖被告尚以前詞置
    辯，然查：經本院於八十九年三月三日當庭令被告及告訴人繪出二車撞擊地點、
    刮地痕，雖二人所繪尚有差異，惟嗣經本院質諸被告，其自承：「告訴人所繪製
    之刮地痕才正確，我上次畫錯了。」（見本院八十九年六月二十一日訊問筆錄）
    ，而自告訴人所繪製之刮地痕，佐以道路交通事故調查報告表中所附及被告所提
    出之照片所示之刮地痕及機車肇事後之位置以觀，是本件二車撞擊之位置應係告
    訴人所指靠近民族路之雙黃線上無誤，雖被告一再執告訴人係逆向行駛為辯，然
    此業為告訴人所否認而陳稱：係因要往左閃避被告所駕車輛才會跨到雙黃線等語
    ，則衡量當時情況，於被告貿然左轉而影響直行車輛之行駛路線時，往左側閃避
    乃係本能之反應，故告訴人所辯應堪採信，被告所辯自無解於其過失情事，另本
    件車禍經臺灣省臺北縣區車輛行車事故鑑定委員會鑑定，其鑑定意見亦認：甲方
    （被告）行經無號誌之交岔路口未減速慢行為肇事原因之一（見偵卷第二十頁所
    附臺灣省臺北縣區車輛行車事故鑑定委員會北鑑字第八八五五○號鑑定意見書）
    ，而足資參佐。又告訴人因本件肇事受有右臉頰擦傷（二公分Ｘ二公分）左手肘
    擦傷（二公分Ｘ二公分）、右手上臂數條刮傷痕（各○．一公分Ｘ三公分）、右
    膝擦傷（二公分Ｘ二公分）、左足踝擦傷（二公分Ｘ三公分）、右膝擦傷（二公
    分Ｘ四公分）等傷害一事，有臺灣省立臺北醫院出具之診斷證明書（甲種）－北
    醫診字第八八○四○四二八號附卷足憑，而告訴人所受上開傷害復與被告之過失
    行為間有相當因關係，是本案事證已臻明確，被告過失犯行洵堪認定，自應依法
    論處。
二、核被告乙○○所為，係犯刑法第二百八十四條第一項前段之過失傷害罪。其於有
    偵查權限之機關發覺犯罪前，即向前來處理車禍事宜之臺北縣警察局海山分局海
    山派出所警員甲○○承認駕車發生前揭車禍，此為被告所陳稱，並據證人即警員
    甲○○到庭結證無誤，堪認屬實，自應依刑法第六十二條前段關於自首之規定減
    輕其刑。爰審酌被告之過失程度（告訴人亦有過失），並無前科（見臺灣高等法
    院檢察署刑案紀錄簡覆表）、智識程度、對告訴人所生之傷害非鉅（均屬擦傷）
    及犯罪後猶執著於被告逆向行駛一節而未思己身所具之過失情事而否認犯罪，致
    對告訴人未見表示歉意等一切情狀，量處如主文所示之刑，並諭知易科罰金之折
    算標準以資儆懲。
據上論斷，應依刑事訴訟法第二百九十九條第一項前段，刑法第二百八十四條第一項
前段、第六十二條前段、第四十一條，罰金罰鍰提高標準條例第一條前段、第二條，
判決如主文。
本案經檢察官林宏松到庭執行職務。
中      華      民      國      八十九      年     八     月   二十五   日
                                      臺灣板橋地方法院交通法庭
                                          法  官  陳  鴻  清
右正本證明與原本無異。
如不服本判決應於送達後十日內向本院提出上訴狀。
                                          書記官  林  蔚  然
中      華      民      國      八十九      年     九     月     六     日
附錄本案論罪科刑法條全文：
刑法第二百八十四條：
  因過失傷害人者，處六月以下有期徒刑、拘役或五百元以下罰金，致重傷者，處一
  年以下有期徒刑、拘役或五百元以下罰金。
  從事業務之人，因業務上之過失傷人者，處一年以下有期徒刑、拘役或一千元以下
  罰金，致重傷者，處三年以下有期徒刑、拘役或二千元以下罰金。


司法院資訊處製作；財團法人民間司法改革基金會備份。
